【裁判字號】    91,交上易,50
【裁判日期】    901228
【裁判案由】    過失傷害
【裁判全文】
臺灣高等法院高雄分院刑事判決          九十一年度交上易字第五號
    上訴人  台灣高雄地方法院檢察署檢察官
    上訴人
    即被告  乙○○
右上訴人因被告過失傷害案件，不服臺灣高雄地方法院九十年度交易字第三七五號中
華民國九十年十二月二十八日第一審判決（起訴案號：臺灣高雄地方法院檢察署九十
年度偵字第八六九二號），提起上訴，本院判決如左：
      主      文
上訴駁回。
      事實及理由
一、本案經本院審理結果，認原審判決之認事用法及量刑，均無不當，應予維持，並
    引用原審判決書記載之事實、證據及理由。
二、上訴人即被告乙○○上訴意旨雖又辯稱：當時伊已將小客車停在停車格內，且已
    熄火，準備下車時，始為告訴人之機車撞到自用小客車右後角，如果告訴人是直
    行的，應該她人會飛到旁邊的車子，但是她的人是撞到伊車後的右邊擋風玻璃，
    伊並無過失云云。檢察官依告訴人甲○○之聲請，上訴意旨則指稱「被告犯後態
   度惡劣，量刑過輕」等情。
三、惟查：
  (一)被告駕駛自用小客車，行至高雄市新興區○○○路大同國小旁，變換車道欲右轉
    進入路邊停車格，未注意安全距離之規定，貿然右轉欲進入路邊停車格，致同方
    騎乘機車之告訴人甲○○煞停不及，其機車車頭撞及被告之小客車右後車尾，因
    而人車倒地受傷等事證，原審判決已述理由綦詳。本件之交通事故，係因被告
    變換車道欲右轉進入路邊停車格時，未注意保持安全距離，致在慢車道上與告訴
    人發生撞擊事故，為肇事之原因等情，亦據高雄市政府建設局車輛行車事故鑑定
    委員會鑑定、及高雄市車輛行車事故覆議鑑定委員會覆議認定無訛，有該二委員
    會函及鑑定意見書在卷足憑。且警員許宋任至現場處理時，撞擊後掉落之碎片，
    係在慢車道上，被告與妻就碎片掉落地點，並未爭執，亦未表示碎片是被人從停
    車格撥到慢車道，被告並向許宋任陳明撞擊後有將小客車開比較進入停車格等情
    ，為證人許宋任於原審證述明確。兩車撞擊後掉落之碎片，既係在慢車道上，即
    可認定撞擊點係在慢車道上，而非在自用小客車之停車格內。被告及證人即被告
    之妻王雅萍爭執碎片係被他人撥入慢車道云云，則無足採。綜上各情，被告上訴
    意旨執前詞指摘原判決不當，為無理由，應予駁回。
  (二)被告所犯刑法第二百八十四條第一項前段之過失傷害罪，其最高法定刑為六月以
    下有期徒刑，原審以被告主動向處理現場之員警吳巨雄坦承肇事，依刑法第六十
    二條前段自首規定減輕其刑，及審酌被告過失造成交通事故，尚未與告訴人達成
    民事和解，暨被告尚無前科，告訴人所受傷害等一切情狀，量處有期徒刑貳月；
    其量刑尚無過輕之嫌。檢察官上訴意旨以量刑過輕指摘原判決不當，難認有理由
    ，應併予駁回。
據上論斷，應依刑事訴訟法第三百六十八條、第三百七十三條，判決如主文。
本案經檢察官陳新慶到庭執行職務。
中    華    民    國        九十一      年      三      月    二十六    日
                              臺灣高等法院高雄分院刑事第五庭
                                  審判長法官  吳水木
                                        法官  趙文淵
                                        法官  洪慶鐘
右正本證明與原本無異。
不得上訴。
                                      書記官  彭筱瑗
中    華    民    國        九十一      年      三      月    二十七    日
                                                                      Ｈ
附件
臺灣高雄地方法院刑事判決                          九十年度交易字第三七五號
    公  訴  人  臺灣高雄地方法院檢察署檢察官
    被      告  乙○○  男二十六歲（民國○○○年○月○○○日生）
                        （身分證統一編號：Ｆ一二六八四二二號）
                        住高雄市○○區○○里○○路一五八號四樓
右列被告因過失傷害案件，經檢察官提起公訴（九十年度偵字第八六九二號），本院
判決如左：
    主  文
乙○○因過失傷害人，處有期徒刑貳月，如易科罰金，以佰元折算壹日。
    事  實
一、乙○○考領有普通小型車駕駛執照，於民國九十年三月十日十五時許，駕駛車牌
    號碼Ｅ三─０一五七號自用小客車，沿高雄市新興區○○○路由西往東方向行駛
    ，行駛至大同國小旁變換車道欲右轉進入路邊停車格，理應注意汽車變換車道時
    ，應注意安全距離之規定，而依當時情形，又無不能注意之情形，竟疏未注意保
    持安全距離，貿然變換車道右轉欲進入路邊停車格，適有同向騎乘車牌號碼號Ｑ
    ＴＰ─二一０號輕型機車之甲○○（起訴書誤載為「涂」麗）行經該處，甲○
    ○因乙○○突然變換車道而煞停不及，致機車車頭撞及前開小客車右後車尾，而
    人車倒地，因此受有頭部外傷併臉部三Ｘ０．三Ｘ０．五公分及二Ｘ０．三Ｘ０
    ．三公分撕裂傷、三Ｘ一Ｘ０．五公分撕裂傷併部分皮膚壞死、牙齒斷裂等傷害
    。乙○○於肇事後，留在事故現場，對於未發覺之犯罪，主動向事故處理員警坦
    承其為肇事者，而接受裁判。
二、案經甲○○訴由高雄市政府警察局新興分局移送臺灣高雄地方法院檢察署檢察官
    偵查起訴。
    理  由
一、訊據被告乙○○固坦承於前揭時地，因駕駛車牌號碼Ｅ三─０一五七號自用小客
    車欲右轉進入路邊停車格而發生本件車禍事故，並致告訴人甲○○因此受有傷害
    ，惟矢口否認有過失傷害犯行，辯稱：「我當時已經停入停車格，甲○○才撞過
    來，而且車損碎片原來在停車格內，是被人撥到慢車道，我只有道義責任」云云
    。惟查，右揭事實，業據告訴人指述綦詳，並提出高雄市立大同醫院診斷證明書
    為證，且證人即案發當日至現場處理並繪製道路交通事故調查報告表之員警許宋
    任於九十年七月十日、八月八日本院調查、審理中分別證稱：「本件現場圖（指
    道路交通事故調查報告表）是我畫的，其中註明『雙方落土碎片』指的是，被告
    小客車右後保險桿原沾有的泥土，及小客車右後擋泥板、被害人機車前擋泥板的
    碎片，撞擊後掉落的位置，碎片確定是在機車道（指慢車道）上」、「當天我去
    現場時，被告和他太太在現場。機車已牽起來，放在慢車道及停車格之間，不是
    在樹底下。我繪製現場圖時，被告和他太太並未爭執撞擊地點及碎片掉落地點，
    但是被告有表示撞擊後有把車開比較進入停車格內。被告和他太太當時並未向我
    說碎片是被人從停車格撥到慢車道」等語，並提出現場相片四幀為證，復有道路
    交通事故調查報告表在卷可憑，至於被告之妻王雅萍於九十年七月十一日本院審
    理時附合被告之說，惟原難期其證述公允，復與員警許宋任證述及道路交通事故
    調查報告表內容、現場相片不符，自難為被告有利之認定，應認本件車禍係因被
    告變換車道欲右轉進入路邊停車格時，未注意保持安全距離，致在慢車道上與告
    訴人發生撞擊事故；再者，本件經送請高雄市政府建設局車輛行車事故鑑定委員
    會鑑定、高雄市車輛行車事故覆議鑑定委員會覆議，亦均認被告變換車道未保持
    安全距離，為肇事原因，此有前開二委員會九十年九月二十日九十高市車鑑字第
    四二三九號函、九十年十一月七日九十高市覆字第一四四號函及鑑定意見書在卷
    可按；足認被告前開辯解為事後圖卸刑責之詞，不足採信。
二、按汽車行駛變換車道時，應注意安全距離；道路交通安全規則第九十八條第一項
    第六款定有明文。此為汽車駕駛人之被告所應注意且能注意之義務，被告既考領
    有普通小型車駕駛執照，就此自應知之甚詳，惟其無不能注意之情事，竟未能於
    變換車道右轉進入路邊停車格時，注意保持安全距離，以致發生本件交通事故，
    其駕駛行為有過失至為明顯。又告訴人因本件交通事故受有頭部外傷併臉部撕裂
    傷、部分皮膚壞死及牙齒斷裂等傷害，已如前述，告訴人所受之傷害既因被告之
    過失行為所致，二者間即有相當之因果關係。從而本件事證已明，被告犯行洵堪
    認定。
三、核被告所為，係犯刑法第二百八十四條第一項前段之過失傷害罪；公訴人認被告
    係犯同條第二項前段之業務過失傷害罪，惟於犯罪事實欄均未敘及被告係以駕駛
    為業務，或駕駛為其附隨業務，且被告係從事電機顧問，非以駕駛為業，案發當
    日為其休假日，此業經被告供明在卷，公訴人就此顯有誤認，惟基本社會事實同
    一，本院自得變更起訴法條加以審理。又被告於本件交通事故發生後，即託其妻
    王雅萍報案，並在現場主動向前往處理之員警吳巨雄坦承肇事之情，業經證人吳
    巨雄於九十年七月二日本院調查時證述明確，應依刑法第六十二條前段規定減輕
    其刑。爰審酌本件交通事故係因被告過失所造成，被告復未能與告訴人達成民事
    和解，惟其前未曾受有期徒刑以上刑之宣告，此有台灣高雄地方法院檢察署刑案
    資料查註紀錄表、台灣高等法院被告全國前案紀錄表在卷可按，及告訴人所受傷
    害等一切情狀，量處如主文所示之刑，並諭知易科罰金之折算標準。
據上論斷，應依刑事訴訟法第二百九十九條第一項前段、第三百條，刑法第二百八十
四條第一項前段、第六十二條前段、第四十一條第一項，罰金罰鍰提高標準條第一條
前段、第二條，判決如主文。
中      華      民      國    九十      年     十二     月    二十八    日
                                    臺灣高雄地方法院交通法庭
                                        法  官  曾 逸  誠
右正本證明與原本無異。
如不服本判決，應於判決送達後十日內，向本院提出上訴狀。
                                        書記官  張  金  蘭
中    華    民    國      九十      年      十二      月      二十八   日
附錄本判決論罪之法條：
刑法第二百八十四條第一項：
因過失傷害人者，處六月以下有期徒刑、拘役或五百元以下罰金。致重傷者，處一年
以下有期徒刑、拘役或五百元下罰金。


司法院資訊處製作；財團法人民間司法改革基金會備份。
